臺灣新竹地方法院行政訴訟判決　
110年度交字第105號
原      告  新竹縣私立優葆幼兒園(即徐裕明）

被      告  交通部公路總局新竹區監理所                                      設新竹縣○○鎮○○路○段00號
代  表  人  吳季娟
上列當事人間交通裁決事件，原告不服民國110年4月26日竹監裁
字第50-E00000000號違反道路交通管理事件裁決，提起行政訴訟
，本院判決如下：
    主  文
原告之訴駁回。
訴訟費用新臺幣參佰元由原告負擔。
    事實及理由
壹、程序事項：
（一）原告起訴時，被告交通部公路總局新竹區監理所代表人為
      黃萬益，訴訟繫屬中，於民國110年6月4日由甲○○繼任為
      代表人，並經其聲明承受訴訟，核無不合，應予准許。
（二）本件因屬不服被告所為道路交通管理處罰條例（下稱道交
      條例）第8條之裁決而提起撤銷訴訟，依行政訴訟法第237
      條之7規定，不經言詞辯論，逕行裁判，合先敘明。
貳、實體部分：
一、事實概要：原告於民國109年5月23日12時29分許，駕駛其所
    有AYL-1130號自用小客車（下稱系爭車輛），行經新竹縣竹
    北市光明六路東二段與嘉豐南路口(下稱系爭路口)，為新竹
    縣政府警察局竹北分局(下稱竹北分局)員警認其有「駕車行
    經有燈光號誌管制之交岔路口闖紅燈」之違規行為，於109
    年6月9日對原告逕行製單舉發（掣開竹縣警交字第E0000000
    0號舉發違反道路交通管理事件通知單）。原告於到案期限
    前之109年7月24日向被告申訴，被告即依道路交通管理處罰
    條例第53條第1項、第63條第1項第3款規定，於110年4月26
    日以竹監裁字第50-E00000000號裁決書（下稱原處分）對原
    告裁處新臺幣（下同）2,700元罰鍰，並記違規點數3點。原
    告不服，提起本件行政訴訟。
二、本件原告主張略以：
（一）細察違規照片，原告自停止線前即已煞車，因煞車不及最
      終未能在停止線前完全停止，導致客觀上車身已伸入路口
      範圍，惟相片明確顯示車輛之煞車燈持續是亮著的，若原
      告有穿越路口之意圖或企圖者又豈會在停止線前急踩煞車
      而導致車輛最終超越停止線之違規？綜上，由於「闖紅燈
      」行為之認定，於處罰條例中並未見相關之解釋，本件被
      告只有審度客觀要件構成「車身已伸入路口範圍」(有繪
      設路口範圍)即率以「闖紅燈」違規相繩，對於原告主觀
      上有無穿越路口之意圖或企圖隻字未提，不但與交通路82
      年4月22日交路字第009811號函未合亦與臺灣桃園地方法
      院104年度交字第307號判決意旨有悖，其認事用法明顯有
      誤。
（二）並聲明：原處分撤銷，訴訟費用由被告負擔。
三、被告則答辯略以：
（一）本案經竹北分局109年8月7日竹縣北警交字第1093601941
      號函覆略以：…「三、本案經檢視舉發相片，旨揭車輛於
      竹北市光明六路東二段與嘉豐南路一段交岔路口行駛時，
      於面對圓形紅燈時，仍逕自穿越路口，且車輛已伸越停止
      線及行人穿越道，已違反前揭設置規則及交通部函釋之規
      定，且駕駛人於行駛時即應依前揭安全規則之規定注意車
      前狀況，於行經道路交岔路口時，本應注意路口之交通號
      誌及標線之指示，於車輛尚未進入路口前，更應注意紅黃
      綠燈之切換轉換時序，以利其於綠燈號誌時穿越路口，或
      於黃燈或紅燈時為減速暫停於該路口之停止線前，避免違
      規超越停止線或穿越路口而有闖紅燈之違規，本案違規事
      實及舉發依據無誤」。及竹北分局110年7月6日竹縣北警
      交字第1103601592號函覆略以「…二、‥(四)道路交通標誌
      標線號誌設置規則第200條略以：號誌鏡面尺寸與燈光之
      照度規定如下：除行人專用號誌外，在無障礙遮蔽及正常
      天候狀況下，號誌燈光之照度應能讓駕駛者於四百公尺距
      離清楚看見燈色。三、本案經查為固定式闖紅燈及測速自
      動照相設備所舉發，並已於新竹縣政府警察局網站上公布
      其設置地點，已符合處罰條例第7-2條第2項之規定，先予
      敘明。四、次查，本案經檢視照相設備所拍攝之畫面，旨
      揭車輛於竹北市光明六路東二段與嘉豐南路一段路口行駛
      (西往東方向)，確有於面對圓形紅燈時，違規超越停止線
      ，且穿越路口超過行人穿越道之範圍，足以妨害南北兩側
      綠燈號誌車輛行駛，且按前揭設置規則之規定，號誌在無
      障礙遮蔽及正常天候狀況下，號誌燈光之照度應能讓駕駛
      者於四百公尺距離清楚看見燈色，而旨揭車輛於影像時間
      12點29分2.674秒時已明顯可見前方號誌為圓形紅燈，然
      旨揭車輛至影像時間12點29分5.173秒時仍持續穿越路口
      向前行駛，旨揭車輛既已明知前方號誌為圓形紅燈，車輛
      禁止通行且不得超越停止線或進入路口，惟仍持續向前行
      駛，車輛不僅伸越至行人穿越道，更已達路口中央，尚難
      認駕駛人未有穿越路口之企圖，本案違規事實及舉發依據
      無誤。」。再者，本件經被告檢視採證照片，原告確有「
      行經有燈光號誌管制之交岔路口闖紅燈」之違規行為。
（二）並聲明：原告之訴駁回，訴訟費用由原告負擔。
四、本院之判斷：
（一）依道路交通管理處罰條例第4條第2項規定：「駕駛人駕駛
      車輛、大眾捷運系統車輛或行人在道路上，應遵守道路交
      通標誌、標線、號誌之指示、警告、禁制規定，並服從執
      行交通勤務之警察或依法令執行指揮交通及交通稽查任務
      人員之指揮。」；另依據道路交通標誌標線號誌設置規則
      第206條規定：「行車管制號誌各燈號顯示之意義如左：
      五、圓形紅燈（一）車輛面對圓形紅燈表示禁止通行，不
      得超越停止線或進入路口。」；違反上開規定者，依道路
      交通管理處罰條例第53條規定舉發：「汽車駕駛人，行經
      有燈光號誌管制之交岔路口闖紅燈者，處新臺幣一千八百
      元以上五千四百元以下罰鍰。前項紅燈右轉行為者，處新
      臺幣六百元以上一千八百元以下罰鍰。」，並依同條例第
      63條第1項第3款規定：「汽車駕駛人有下列各款所列條款
      之一者，除依原條款處罰鍰外，並予記點：三、有第四十
      三條、第五十三條或第五十四條情形之一者，各記違規點
      數3點。」，分別定有明文。
（二）原告於上揭時地駕駛系爭車輛，遭舉發員警認有闖紅燈之
      違規行為，嗣經員警逕行舉發原告之事實，有舉發通知單
      、裁決書及其送達證書、新竹縣政府警察局竹北分局109
      年8月7日竹縣北警交字第1093601941號函、110年7月6日
      竹縣北警交字第1103601592號函、汽車車籍及駕駛人駕籍
      查詢報表、採證照片等在卷可稽，堪信屬實。
（三）經查，本件被告所指原告闖紅燈之違規行為，係經以設置
      在該處之固定式闖紅燈照相設備照相，取得證據資料為證
      。依採證照片所示（見本院卷第77頁），2020/05/23 12:
      29:2.174秒顯見當時光明六路東二段與嘉豐南路口號誌已
      轉為黃燈號誌，斯時原告車輛尚未出現至畫面中，直至20
      20/05/23 12:29:2.674秒可見前方路口號誌為轉為圓形紅
      燈號誌，此時原告車輛行駛於中線車道中，2020/05/23 1
      2:29:4.174秒原告車輛即超越停止線，無視紅燈號誌業已
      亮起而繼續往前行駛至行人穿越道上，2020/05/2312:29:
      5.674秒原告車輛已於畫面中消失，自此以觀，原告客觀
      上確有駕車行經有燈光號誌管制之交岔路口闖紅燈之違規
      行為。
（四）原告雖主張其自停止線前即已煞車，主觀上有無穿越路口
      之意圖云云，然依上開違規採證照片（見本院卷第77頁）
      所示，系爭路口於2020/05/23 12:29:2.174秒顯見當時光
      明六路東二段與嘉豐南路口號誌已轉為黃燈號誌，而於20
      20/05/23 12:29:2.674秒號誌即已轉為圓形紅燈號誌，此
      時原告車輛行駛於中線車道中，距離停止線尚有將近兩輛
      自小客車身長度之距離，則原告理應提早煞車，避免越線
      進入路口，而原告車輛最終煞車不及而越線，顯然原告一
      開始即未注意系爭路口之號誌已呈現紅燈狀態，甚或無視
      該路口已呈現紅燈狀態。再者，系爭路口外側車道之停止
      線前方尚劃設有斑馬線行人穿越道，然原告不僅超越停止
      線，甚至超越斑馬線行人穿越道而進入路口，實已危害斑
      馬線上用路人之安全，已非煞車不及所可解釋，況原告超
      越停止線進入路口之時間，該路口號誌已轉為紅燈狀態達
      2秒，原告理有充分的時間可以反應該路口之號誌，卻仍
      執意超越停止線進入路口並闖越行人穿越道並繼續離開該
      路口，則原告為領有合格駕駛執照之人，於面對圓形紅燈
      仍逕行超越停止線進入路口，縱非故意，亦顯過失，自應
      受罰。從而，原告上開所辯，顯係卸責之詞，不足採信，
      本件被告認定原告有「駕車行經有燈光號誌管制之交岔路
      口闖紅燈」之違規，並無違誤。
（五）揆諸上開說明，原告駕駛系爭車輛闖紅燈，事屬明確，要
      可認定。依據道路交通標誌標線號誌設置規則第206條規
      定：「行車管制號誌各燈號顯示之意義如左：五、圓形紅
      燈（一）車輛面對圓形紅燈表示禁止通行，不得超越停止
      線或進入路口。」原告既為合法考領取得汽車駕駛執照之
      人，有汽車車籍查詢資料及駕駛人基本資料為憑，且原告
      為具有正常智識程度之成年人，其對上述規定應知之甚詳
      ，並應確實遵守，對於前揭法令規定，自難諉為不知，此
      外，本件復無何得減輕或免除其處罰之特殊情節存在，依
      上開說明，原告尚不得以之免除行政罰。
五、綜上所述，原告確有上開「駕車行經有燈光號誌管制之交岔
    路口闖紅燈」之違規行為，被告依管理處罰條例第53條第1
    項、第63條第1項第3款及違反道路交通管理事件統一裁罰基
    準及處理細則所訂違反道路交通管理事件統一裁罰基準表規
    定，裁處罰鍰2700元，並記違規點數3點，核無違誤。原告
    仍執前詞而訴請撤銷原處分，為無理由，應予駁回。
六、本件判決基礎已臻明確，兩造其餘之攻擊防禦方法經本院斟
    酌後，核與判決不生影響，無一一論述之必要，併予敘明。
七、本件第一審裁判費為300元，應由原告負擔，爰確定第一審
    訴訟費用額如主文第2項所示。
八、據上論結，本件原告之訴為無理由，依行政訴訟法第98條第
    1 項前段，判決如主文。
中　　華　　民　　國　　110 　年　　12　　月　　20　　日
                  行政訴訟庭  法  官  李毓華
以上正本係照原本作成。
如不服本判決，應於判決送達後20日內，向本院提出上訴狀並表
明上訴理由（原判決所違背之法令及其具體內容或依訴訟資料可
認為原判決有違背法令之具體事實），其未載明上訴理由者，應
於提出上訴後20日內向本院補提理由書（上訴狀及上訴理由書均
須按他造人數附繕本，如未按期補提上訴理由書，則逕予駁回上
訴），並應繳納上訴裁判費新臺幣750元。
中　　華　　民　　國　　110 　年　　12　　月　　22　　日
                              書記官  劉文倩